臺灣高雄地方法院刑事判決　　　　　　　　　　　　九十一年度易緝字第二一八號
　　公　訴　人　臺灣高雄地方法院檢察署檢察官
　　被　　　告　乙○○
右列被告因詐欺案件，經檢察官提起公訴（八十九年度偵字第一五五０二號），本院
判決如左：
    主  文
乙○○意圖為自己不法之所有，以詐術使人將本人之物交付，處有期徒刑月，如易
科罰金，以佰元折算壹日。緩刑貳年。
    事  實
一、乙○○基於意圖為自己不法所有之犯意，於民國八十九年三月二十二日，前往位
    於高雄市○○區○○街七六號之建通漁業股份有限公司（下稱建通公司），向建
    通公司人員甲○○佯稱欲應徵船員，願意隨船出海從事捕魚作業，並向建通公司
    支借安家費新臺幣（下同）十萬元，且簽發票面金額十萬元之本票一紙及出具記
    載其保證如期隨同建通二０二號漁船出海捕魚，否則願意加倍清償所借款項並負
    刑法詐欺罪責等詞之志願書，以取信甲○○，致甲○○陷於錯誤而如數交付十萬
    元與乙○○。嗣乙○○於翌日（二十三日），以上開所支借十萬元不敷家用為由
    ，又接續向建通公司支借二萬元，同時應允將於隔日（二十四日）凌晨五時三十
    分至建通公司集合，搭飛機至北大西洋拉斯巴拿馬島上船出海捕魚，致使甲○○
    信以為真，陷於錯誤而再交付二萬元與乙○○。然乙○○得款後，屆期未依約隨
    船出海作業，亦未清償欠款，且避不見面，甲○○始知受騙。
二、案經建通公司訴請臺灣高雄地方法院檢察署檢察官偵查起訴。
    理  由
一、訊據被告乙○○固坦承其在右揭時、地，向告訴人代理人即告訴人建通公司人員
    甲○○保證會隨船出海捕魚，並前後借支十二萬元等事實不諱，惟矢口否認有何
    詐欺犯行，並辯稱：伊原本想要出海跑船，因為私事尚未處理好，所以後來沒有
    出海跑船云云。惟查：
（一）被告在上開時、地，向告訴代理人保證願意隨船出海捕魚，並向告訴人支借安
      家費共計十二萬元，然經告訴代理人告知出海日期後，屆期未依約出海捕魚，
      事後始終未與告訴人聯絡、說明其未出海捕魚之原因，且迄今未清償所欠款項
      等事實，業經被告供承屬實，核與告訴代理人於偵查及本院審理指訴情節相符
      ，並有被告簽交告訴人之前開本票及志願書各一紙在卷可稽，足以認定。又被
      告取得借款後，避不見面，致告訴人遍尋不著一節，亦據告訴代理人陳稱明確
      。從而，被告以向告訴人保證會隨船出海捕魚之方式取得借款後，竟無何理由
      而未出海捕魚，且事後避不見面，未與告訴人聯絡，亦未清償所取得之款項，
      足見被告確有詐欺之犯行甚明。
（二）被告雖以前開情詞置辯，然其於本院九十一年九月二十一日調查時先係供稱：
      「（問：是否於八十九年三月二十二日向建通公司應徵船員並借得安家費十萬
      元？）我確實有經介紹所介紹去表示要擔任船員，也有向船公司借十萬元，：
      ：事後我不想跑船，我想還錢，但船公司要求還十萬元，因為我負擔不起，所
      以就沒有將事情解決。」云云；嗣又改稱：「我因為當時我還欠租車公司錢，
      租車公司也有告我，法院有案件，所以我無法出海捕魚」、「：：在三月二十
      三日下午我去車行處理事情時，車行表示我要將錢還清才可以讓我出海」（本
      院九十一年十月三日訊問筆錄參照）云云，是被告就其所以未出海捕魚之說詞
      前後齟齬。再者，被告上開所辯與租賃公司間之糾紛，係發生於八十九年五月
      十七日，並經臺灣臺中地方法院檢察署檢察官於同年九月八日為不起訴處分一
      節，有卷附臺灣地方法院檢察署檢察官八十九年度偵字第八九九七號不起訴處
      分書可佐，是被告所辯與租賃公司間之糾紛，顯然係在告訴代理人所告知出海
      捕魚日期八十九年三月二十四日之後，自無可能因與租賃公司之糾紛而無法出
      海捕魚之情，足見被告前揭所辯，顯係卸責矯飾之詞，實不足採。本件事證已
      臻明確，被告犯行堪以認定。
二、核被告所為，係犯刑法第三百三十九條第一項之詐欺取財罪。被告上開二次向告
    訴人詐取金錢之行為，係於時間、地點均密接之情形，就同一犯罪構成要件，本
    單一犯意接續進行，為接續犯。爰審酌被告適值青壯之年，不思以正當方式獲取
    財物，為圖私慾，詐騙他人金錢，侵害他人之財產權，所為非是，本不宜寬貸，
    惟念其詐得金額尚非至鉅，於本院審理時並表示願意分期償還所欠款項，尚有悔
    意，且告訴代理人亦表示告訴人願意原諒被告等一切情狀，量處如主文所示之刑
    ，以資懲儆。又被告行為後，刑法第四十一條第一項前段已由原來規定：「犯最
    重本刑為三年以下有期徒刑以下之刑之罪，而受六個月以下有期徒刑或拘役之宣
    告，因身體、教育、職業、家庭之關係，執行顯有困難者，得以一元以上三元以
    下折算一日，易科罰金。」修正為：「犯最重本刑為五年以下有期徒刑以下之刑
    之罪，而受六個月以下有期徒刑或拘役之宣告，因身體、教育、職業、家庭之關
    係或其他正當事由，執行顯有困難者，得以一元以上三元以下折算一日易科罰金
    。」，並於九十年一月十日公布，於同年月十二日生效施行，比較新舊法律規定
    ，以新法對被告較為有利，依刑法第二條第一項前段規定，應適用裁判時法，爰
    依修正後之刑法第四十一條第一項前段之規定，諭知如易科罰金之折算標準。又
    被告前未曾受有期徒刑以上刑之宣告，有臺灣高等法院被告全國前案紀錄表附卷
    可憑，其因一時失慮，致觸犯本案犯行，且犯後尚有悔意，經此教訓，自當知所
    警惕而無再犯之虞，本院綜核各情，認前開對其所宣告之刑，以暫不執行為適當
    ，爰併宣告緩刑二年，以啟自新。
據上論斷，應依刑事訴訟法第二百九十九條第一項前段、刑法第三百三十九條第一項
、刑法第二條第一項前段、修正後刑法第四十一條第一項前段、第七十四條第一款，
罰金罰鍰提高標準條例第一條前段、第二條，判決如主文。
本案經檢察官李奇哲到庭執行職務。
中      華      民      國      九十一      年    十    月    三十一    日
                                  臺灣高雄地方法院刑事第六庭
                                      審判長法官  李政庭
                                            法官  洪榮家
                                            法官  蘇雅慧
右正本證明與原本無異。
如不服本判決，應於判決送達後十日內，向本院提出上訴狀。
                                          書記官  林誠桂
中      華      民      國      九十一      年    十    月    三十一    日
附錄本案論罪科刑法條
中華民國刑法第三百三十九條第一項
意圖為自己或第三人不法之所有，以詐術使人將本人或第三人之物交付者，處五年以
下有期徒刑、拘役或科或併科一千元以下罰金。
